臺灣高雄地方法院行政訴訟判決　　　　　110年度交字第206號
原　　　告　蔡忠欽　
被　　　告　高雄市政府交通局

代　表　人　張淑娟　
上列當事人間交通裁決事件，原告不服被告民國110 年5 月12日
高市交裁字第32-B00000000號裁決，提起行政訴訟，本院判決如
下：
    主  文
原告之訴駁回。
訴訟費用新臺幣參佰元由原告負擔。
    事實及理由
一、程序事項：本件為交通裁決事件，依兩造所述各節及卷內資
    料所示，本件事證已臻明確，本院認無經言詞辯論之必要，
    爰依行政訴訟法第237 條之7 之規定，不經言詞辯論而為判
    決。
二、事實概要：原告於民國110 年3 月5 日16時29分許駕駛車牌
    號碼000-00號自用大貨車（下稱系爭車輛），在高雄市○○
    區○○路000 號，因有「汽機車駕駛人酒精濃度超過規定標
    準（0.25-0.4(未含)）」之違規行為，經高雄市政府警察局
    林園分局（下稱舉發機關）員警填掣高市警交字第B0000000
    0 號舉發違反道路交通管理事件通知單（下稱舉發通知單）
    當場舉發（所涉公共危險罪嫌，經本院110 年度交簡字第84
    6 號刑事判決處有期徒刑3 月確定）。嗣因原告未於期限內
    辦理結案手續，亦未陳述意見，被告乃依道路交通管理處罰
    條例（下稱處罰條例）第35條第1 項第1 款、第24條第1 項
    第2 款、行政罰法第26條第1 項規定，於110 年5 月12日開
    立高市交裁字第32-B00000000號裁決書（下稱原處分），裁
    處原告「吊扣駕駛執照24個月，並應參加道路交通安全講習
    」。原告不服，遂提起行政訴訟。
三、原告主張：伊靠駕駛謀生，刑事已罰，希望撤銷吊扣駕照讓
    伊有駕照可以謀生等語。並聲明：原處分撤銷。
四、被告則以：被告經確認汽車駕駛人之行為該當於處罰條例第
    35條第1 項第1 款規定之構成要件者，即應為吊扣其駕駛執
    照2 年之處分，至於違規駕駛人2 年內不得使用其駕駛執照
    行駛道路則屬法定效果，並非由於被告行使裁決權所規制，
    是被告就符合法定構成要件之違規行為，依其法定效果而為
    之羈束處分，自無違反比例原則之可言；又原告前開酒後駕
    車之違規行為，業經判決處以徒刑確定，惟揆諸行政罰法第
    26條第1 項規定，行政機關仍得就原告處以其他種類行政罰
    ，並無違反一事不二罰之法理。從而，被告依處罰條例第35
    條第1 項第1 款及行政罰法第26條第1 項等規定，於原告原
    應裁處之罰鍰42,000元部分免予繳納，惟吊扣駕駛執照24個
    月，並應參加道路交通安全講習係屬其他種類行政罰，被告
    仍得依規定裁處，核無違誤。是原告於前揭時間、地點既有
    「汽機車駕駛人酒精濃度超過規定標準（0.25-0.4(未含)）
    」之違規事實，被告據以裁處，洵無不合等語，資為抗辯。
    並聲明：原告之訴駁回。
五、本院之判斷：
  ㈠按「汽車駕駛人，有下列情形之一者，應接受道路交通安全
    講習：2 、有第35條第1 項規定之情形。」、「汽機車駕駛
    人，駕駛汽機車經測試檢定有下列情形之一，機車駕駛人處
    15,000元以上90,000元以下罰鍰，汽車駕駛人處30,000元以
    上120,000 元以下罰鍰，並均當場移置保管該汽機車及吊扣
    其駕駛執照1 年至2 年；附載未滿12歲兒童或因而肇事致人
    受傷者，並吊扣其駕駛執照2 年至4 年；致人重傷或死亡者
    ，吊銷其駕駛執照，並不得再考領：1 、酒精濃度超過規定
    標準。...」處罰條例第24條第1項第2款、第35條第1項第1
    款定有明文。次按「一行為同時觸犯刑事法律及違反行政法
    上義務規定者，依刑事法律處罰之。但其行為應處以其他種
    類行政罰或得沒入之物而未經法院宣告沒收者，亦得裁處之
    。」，行政罰法第26條第1項定有明文。
  ㈡經查，原告有事實概要欄所載之交通違規行為一節，有被告
    提出之高雄市政府警察局林園分局110 年6 月25日高市警林
    分交字第11071938200 號函影本、職務報告、採證光碟及本
    院110 年度交簡字第846 號刑事判決等附卷可稽，且為原告
    所不爭執。故原告之違規事實，洵堪認定。
  ㈢原告雖主張其以駕駛為業，原處分吊扣駕照將令其無法謀生
    云云。惟查，原告前開酒後駕車，酒測值超過規定標準（
    0.25 mg /l）之行為，同時違犯不能安全駕駛動力交通工具
    罪，經檢察官提起公訴後，經本院刑事庭判處有罪，處有期
    徒刑3月，如易科罰金以1千元折算1日，有本院110年度交簡
    字第846號刑事確定判決在案可查，故依行政罰法第26條第1
    項本文之規定，被告固不得再就酒駕行為依處罰條例第35條
    第1項規定，裁處罰鍰，但依行政罰法第26條第1項但書規定
    ，行政機關仍得就原告處以其他種類行政罰，並無違反一事
    不二罰之法理。從而，被告依處罰條例第35條第1項第1款及
    行政罰法第26條第1項但書等規定，於原告原應裁處之罰鍰
    42,000元部分免予繳納，惟吊扣駕駛執照24個月，並應參加
    道路交通安全講習係屬其他種類行政罰，被告仍得依規定裁
    處，核無違誤。
  ㈣原告雖主張撤銷吊扣駕照，以利謀生云云。惟查，原告本件
    酒駕行為，其違反處罰條例第35條第1向規定之法律效果除
    裁處罰鍰以外，尚有受吊扣駕駛執照1-2年之法律效果，此
    為原告於行為時之處罰條例第35條第1項第1款所明定。又依
    原告行為時之處理細則附件「裁罰基準表」備註欄之規定，
    駕駛人違反處罰條例第35條第1項第1款規定（即酒後駕車之
    違規），並當場移置保管該汽機車及吊扣其駕駛執照機車1
    年、汽車2年。經查，上開裁罰基準表之規定，係基於母法
    處罰條例之授權而訂定，且就處理細則附件所示統一裁罰基
    準表中有關處罰條例第35條第1項之裁罰基準內容，並未牴
    觸母法，被告自得依該裁罰基準而為裁罰，且該法律效果乃
    立法形成之範疇，基於權力分立原則，被告既無變更權限，
    復無任何裁量餘地，否則，即違反依法行政原則。換言之，
    被告經確認汽車駕駛人之行為該當於處罰條例第35條第1項
    第1款規定之構成要件者，即應為吊扣其駕駛執照2年之處分
    。至於違規駕駛人2年內不得使用其駕駛執照行駛道路則屬
    法定效果。原告於吊扣駕駛執照期間雖無法以駕駛為業，然
    除此以外，並未限制原告其他謀生之機會，是以原告上開主
    張為無理由，應予駁回。
  ㈤綜上所述，原告於上述時、地確有「汽機車駕駛人酒精濃度
    超過規定標準（0.25-0.4(未含)）」之違規行為，被告依處
    罰條例第35條第1 項第1 款、第24條第1 項第2 款、行政罰
    法第26條第1項但書規定，以原處分裁處原告「吊扣駕駛執
    照24個月，並應參加道路交通安全講習」，於法有據。原告
    訴請撤銷，為無理由，應予駁回。
六、本件判決基礎已臻明確，兩造其餘攻防方法及訴訟資料經本
    院斟酌後，核與判決結果不生影響，不另一一論述，併此敘
    明。
七、本件第一審裁判費為300 元，應由原告負擔，爰確定第一審
    訴訟費用額如主文第2 項所示。
據上論結，本件原告之訴為無理由，依行政訴訟法第237 條之7
、第237 條之8 第1 項、第237 條之9 第1 項、第236 條、第98
條第1 項本文，判決如主文。
中    華    民    國   110    年    11    月    26    日
                  行政訴訟庭  法  官  吳文婷
上為正本係照原本作成。
如不服本判決，應於判決送達後20日內，向本院提出上訴狀並表
明上訴理由（原判決所違背之法令及其具體內容或依訴訟資料可
認為原判決有違背法令之具體事實），其未載明上訴理由者，應
於提出上訴後20日內向本院補提理由書（上訴狀及上訴理由書均
須按他造人數附繕本，如未按期補提上訴理由書，則逕予駁回上
訴），並應繳納上訴裁判費新臺幣750 元。
中    華    民    國   110    年    11    月    26    日
                              書記官  洪嘉慧